【裁判字號】    89,聲再,61
【裁判日期】    890405
【裁判案由】    詐欺
【裁判全文】
臺灣高等法院臺南分院刑事裁定          八十九年度聲再字第六一號  Ａ
      再審聲請人
      即受判決人  甲  ○  ○
右列聲請人因詐欺案件，對於本院八十八年度上易字第九九四號中華民國八十九年二
月二日確定判決（臺灣臺南地方法院八十八年度自字第一二六號）聲請再審，本院裁
定如左：
      主      文
再審之聲請駁回。
      理      由
一、聲請意旨略稱：原確定判決判處聲請人有期徒刑五月，認定聲請人有詐欺等犯行
    ，惟查系爭明治十年之十元金幣，係以日人加納維華於平成十一年三月十四日出
    具之證明書及譯文影本及自訴人提出之日本貨幣商協同組合於西元一九九八年出
    版之「日本貨幣型錄」書本為據，而依其底頁內側，印有鑑定證費用表，顯係日
    本貨幣協同組合為受理鑑定之機關，且僅有結論而無鑑定方法之論述，未見其理
    由，僅係以私人名義製作之證定書，應不具客觀之公信力，亦不具專業性，不可
    採為認定本件金幣係偽造品之依據。又明治初期之金、銀貨幣，因為製造時之鑄
    文關係，其所表示出來之直徑亦會有所不同，況本件金幣之年代迄今已一百二十
    三年，年代久遠，依鑄造時之日本國技術，金幣重量及大小是否能達十分精準之
    程度，頗有疑問，亦不能以此不能確認之規格，逕行認定系爭金幣係屬偽造品，
    並認定依係屬明知而有詐欺犯意。再經案外人陳萬和於八十九年三月八日出具之
    鑑定證明書，並有自訴人與聲請人之和解書，由聲請人另以收藏之明治古金幣折
    價將本件金幣買回，而達成和解。殊有就足生影響於判決之重要證據漏未審酌及
    發現得為提起再審之重要新證據，爰依刑事訴訟法第四百二十條第一項第六款及
    第四百二十一條之規定，聲請再審云云。
二、按刑事訴訟法第四百二十條第一項第六款所謂發見確實之新證據，係指該證據於
    事實審法院已經存在，為法院及當事人所不及知，當時未能援引審酌，至其後始
    行發見者，且能證明原確定判決所認定之事實為錯誤者而言，若判決前已經當事
    人提出或聲請調查之證據，經原法院捨棄不採者，或無法證明原確定判決所認定
    之事實為錯誤者，即非該條款所謂發見之新證據，不得據為聲請再審之原因；又
    同法第四百二十一條所謂之重要證據漏未審酌，係指第二審判決前已經提出之重
    要證據未予審酌，且該證據必須可認為確實足以動搖原判決事實之認定者始足當
    之，苟該證據業經原確定判決予以指駁，或該證據於原確定判決前並未提出而未
    斟酌，或縱提出未斟酌，惟如經斟酌亦不足以動搖原判決者，或判決確定後，始
    發見之證據，判決當時既無從審酌，即非該條所謂重要證據漏未審酌，則其提起
    再審之訴，即無再審理由（最高法院二十八年抗字第八號、三十五年特抗字第二
    十一號判決參照）。
三、查本件確定判決認聲請人甲○○意圖為自己不法之所有，明知其所有之一枚日本
    明治十年之十元古金幣係贗品，竟隱瞞之，於民國（下同）八十七年二月間某日
    ，持之前往台南市○○路○段一七二號唐建雄住處，向唐建雄兜售，唐建雄因不
    能識別該枚日本古金幣之真偽，乃與甲○○同往劉改造處，請劉改造加以鑑定，
    然劉改造因從未見過類似此類之古幣，一時無法鑑定其真偽，甲○○即向唐建雄
    保證該枚日本古金幣確屬真品，使唐建雄陷於錯誤，以新台幣（下同）六十萬元
    之價格向甲○○購入該古幣。而數日後劉改造以七十萬元向唐建雄買受該枚日本
    古金幣，並數度量測鑑定，發現該古幣之直徑、重量等與日本古金幣目錄所載不
    符，逕找甲○○欲退回該古幣，於雙方未談妥前，唐建雄因其子喜好收藏古幣，
    惜售該古幣，而請求劉改造准其取回古幣，劉改造遂將唐建雄欲取回古幣之事告
    以甲○○，甲○○即交待劉改造：「唐先生係外行，你不要向唐先生說該古金幣
    是假的。」等語，嗣劉改造即未將該古幣為贗品乙節告知唐建雄。唐建雄於購得
    該古幣後，於八十七年五月二十七日攜帶該枚古幣前往日本東京都千代田區神田
    鍛治町三之四公樂大樓「神田古錢」鑑定結果，發現係屬偽造品，經再詢以劉改
    造，始發現上情。惟聲請人甲○○固不否認有於右揭時地以六十萬元之代價出售
    日本明治十年之十元古金幣予自訴人唐建雄之事實，但矢口否認有何詐欺犯行。
    然經本院確定判決以（一）前開事實，業據自訴人指述綦詳，系爭古金幣確係聲
    請人即被告出售於自訴人之古幣，且劉改造發現古幣是偽造時曾打電話給被告，
    被告竟要求劉改造別告知自訴人古幣是假的等情，業據證人劉改造於原審及本院
    到庭證述明確，被告既供承其與劉改造並無仇恨，則衡情劉改造應無設詞誣陷被
    告之理；（二）日本明治十年發行十元之金幣，每枚金幣直徑均為二九．四二公
    厘，重量十六．六六公克，此有自訴人提出之日本貨幣商協同組合於西元一九九
    八年出版之「日本貨幣型錄」書本第七頁所載之十元金幣圖文說明可稽，而系爭
    古幣其直徑為二九．四一公厘、重量十六．七公克，則有台南市金銀珠寶公會金
    飾鑑定報告書乙紙在卷可考，足見系爭古幣與真品之直徑、重量均有差異。又該
    枚古幣確係贗品，有日本東京都千代田區神田鍛治町三之四公樂大樓「神田古錢
    」董事長加納維華於平成十一年三月十四日出具之證明書及譯文影本在卷可憑。
    況依上開書籍之記載，日本明治十年之古金幣僅發行三十六枚，相當珍貴稀有，
    被告若非明知該古幣為贗品，衡情其於取得古幣後應會送請鑑定機關鑑定其真偽
    ，豈有僅憑聲請人自承第六感即認定該古幣為真品即逕予收藏之理。又被告既以
    六十萬元之高價出售系爭古幣予自訴人，若該古幣確係向他人所購買，衡情應有
    盤算其當初購入之價格，惟其於原審訊問時竟稱：當初以多少錢買下，因時隔太
    久，伊記不清了云云，經原審不予採信後，始於本院審理中供稱：係以國父紀念
    金幣五套、總統紀念幣三枚、及現金五萬元購得云云，其前後供述不一，顯非實
    情。（三）又證人洪子林雖證稱：八十一年台新銀行在台北舉辦貨幣特展時，被
    告曾經拿十元古金幣託伊拿去展覽，但因時間太久，伊不能確定是否本件古金幣
    ；又稱：做金幣之模子用久後會磨損，故大小會有點差別，重量也有差別，但差
    別不會很多，百分之一都不到，如只製造三十六枚金幣應該不會磨損等語，則證
    人洪子林既不能確定被告託其拿去展覽之金幣為系爭古金幣，亦不能肯定如明治
    十年只製造三十六枚金幣會造成磨損之情形，是其上開證詞，並不足資為被告有
    利之證據。是原確定判決就聲請人之抗辯之事項已詳為指駁，因認聲請人犯有刑
    法第三百三十九條第一項之詐欺取財罪，判處有期徒刑五月。
四、經查：
（一）聲請人就原確定判決審理中提出日本貨幣商協同組合所印製之一九九三年出版
      之「日本貨幣目錄」底頁內側，印有鑑定費用表，顯係日本貨幣協同組合為受
      理鑑定之機關，原確定判決據以認定之日人納維華僅係以私人名義制作鑑定書
      ，不具客觀之可信度云云，且僅有結論而無鑑定方法之論述，未見其理由，僅
      係以私人名義製作之證定書，應不具客觀之公信力，亦不具專業性，不可採為
      認定本件金幣係偽造品之依據云云。然查私人之鑑定並非即無證據力，況依聲
      請人於劉改造發現古幣是偽造時曾打電話給聲請人時，竟要求劉改造別告知自
      訴人古幣是假的等情，業據證人劉改造於前開確定判決一、二審均證述明確，
      而該鑑定僅為佐證，是其所鑑定方法之論述及理由，是否詳盡，亦不足以動搖
      原確定判決。縱原確定判決未依聲請人所述「日本貨幣商協同組合」鑑定，亦
      無影響於原確定判決之結果。
（二）聲請人以明治初期之金、銀貨幣，因為製造時之鑄文關係，其所表示出來之直
      徑亦會有所不同，況本件金幣之年代迄今已一百二十三年，年代久遠，依鑄造
      時之日本國技術，金幣重量及大小是否能達十分精準之程度，頗有疑問，亦不
      能以此不能確認之規格，逕行認定系爭金幣係屬偽造品，並認定伊係屬明知而
      有詐欺犯意云云。然查依聲請人提出之日本貨幣目錄，明治十年十元金幣僅發
      行三十六枚，復依證人洪子林於本院確定判決審理證述：做金幣之模子用久後
      會磨損，故大小會有點差別，重量也有差別，但差別不會很多，百分之一都不
      到，如只製造三十六枚金幣應該不會磨損等語，而系爭古金幣直徑為二九．四
      一公厘、重量十六．七公克，有台南市金銀珠寶公會金飾鑑定報告書乙紙在卷
      可稽，又依聲請人所提出之所載之十元金幣圖文說明，日本明治十年發行十元
      之金幣，每枚金幣直徑均為二九．四二公厘，重量十六．六六公克，均已有百
      分之一，而足見系爭古幣與真品之直徑、重量均有差異，原確定判決已為詳為
      指駁。
（三）聲請人復以證人洪子林之證詞，認既不能證明系爭金幣即八十一年參展之金幣
      ，亦無法認定系爭金幣非參展之金幣，而為不利聲請人之推論云云。惟查證人
      洪子林既不能確定被告託其拿去展覽之金幣即為該系爭古金幣，亦不能肯定造
      成磨損之情形，是其上開證詞，並不足資為被告有利之證據，是縱加以斟酌亦
      不足以動搖原確定判決。
（四）聲請人提出案外人陳萬和於八十九年三月八日出具之鑑定證明書，依其數十年
      收藏之經驗，仍難認定本案之十年古金幣係屬偽造品。並有自訴人與聲請人之
      和解書，由聲請人另以收藏之明治古金幣折價將本件金幣買回，而達成和解，
      據以聲請再審。惟該鑑定證明書係本院確定判決於八十九年二月二日判決後之
      同年三月八日所出具，並非判決前已存在之證據，為聲請人及法院所不及知，
      況該鑑定書並非鑑定係真品，而係難認定係屬偽造品，揆之前述，即非所謂之
      發現新證據。又聲請人提出於判決後之八十九年二月七日與自訴人和解書，此
      乃聲請人與自訴人間之和解協議，與犯罪構成要件無關，顯非再審之理由，又
      此項證據既非判決後發現之證據，又非不須調查之確定之新證據，顯然不足以
      使原確定判決發生動搖，即難據以開始審理（最高法院四十九年度台抗七十二
      號、五十年台抗字第一○四號判例參照）。
五、綜上所述，聲請人聲請前揭再審理由，核與刑事訴訟法第四百二十條第一項第六
    款及同法第四百二十一條所定之再審要件不符，揆諸首揭說明及判例意旨，聲請
    人之聲請再審為無理由，應予駁回。
六、據上論斷，應依刑事訴訟法第四百三十四條第一項裁定如主文。
中    華    民    國      八十九      年      四      月        五      日
                                  臺灣高等法院臺南分院刑事第一庭
                                      審判長法官  鄭    文    肅
                                            法官  王    浦    傑
                                            法官  楊    明    章
右正本證明與原本無異。
不得抗告。
                                      法院書記官  易    慧    玲
中    華    民    國      八十九      年      四      月        七      日


司法院資訊處製作；財團法人民間司法改革基金會備份。
